臺灣高等法院臺南分院刑事判決
上　訴　人
即　被　告　乙○○
指定辯護人　本院公設辯護人　丙○○
上列上訴人因偽造貨幣案件，不服臺灣嘉義地方法院94年度訴字
第142號中華民國94年6月23日第一審判決（起訴案號：臺灣嘉義
地方法院檢察署94年度偵字第1153號），提起上訴，本院判決如
下：
    主  文
上訴駁回。
    事  實
一、乙○○明知偽造之通用紙幣不得行使，竟意圖供行使之用，
    於民國（下同）九十四年二月五日下午四時三十分許，在嘉
    義市「中山公園」內，向真實姓名年籍不詳約三十多歲綽號
    「阿進」之成年男子，以新臺幣（下同）一千五百元之代價
    換取面額一千元之偽造紙幣一張、面額五百元之偽造紙幣十
    三張，而後基於行使偽造通用紙幣之概括犯意，於同年二月
    月十四日上午七時許，至嘉義市東市場，連續持上開面額五
    百元之偽造紙幣各一張，分別向六家不詳攤販，購買水果、
    蔬菜等物品，並找回真鈔及真幣二千五百餘元得手。乙○○
    又承上開行使偽造通用紙幣之概括犯意，於同日上午九時十
    分許，至甲○○所經營位於嘉義縣太保市舊埤里二十五之二
    號之雜貨店，持上開面額五百元之偽造紙幣一張，欲向甲○
    ○購買香菸一包，經甲○○即時發覺為偽造紙幣，退還乙○
    ○，而未能行使得逞，乙○○乃改以真幣五十元購買香菸，
    並離開該雜貨店。嗣經甲○○記下乙○○所騎乘機車之車牌
    號碼報警處理，於同日上午九時三十分許，在嘉義縣太保市
    田尾里二十三號前，乙○○為警攔查後，主動提出上開面額
    五百元之偽造紙幣七張及面額一千元之偽造紙幣一張，始查
    知上情。
二、案經嘉義縣警察局水上分局報請臺灣嘉義地方法院檢察署檢
    察官偵查起訴。
    理  由
一、上訴人即被告乙○○對於上開事實迭於警詢、檢察官偵訊時
    、原審及本院審理時均坦承不諱，核與證人即雜貨店負責人
    甲○○於警詢時之證述及證人即查獲員警蔡瑞賢於原審審理
    時之證述情節相符，復有偽造紙幣照片四幀、中央印製廠九
    十四年二月二十三日中印發字第0940 000758號函附卷可稽
    ，並有被告主動提出之面額五百元之偽造紙幣七張及面額一
    千元之偽造紙幣一張扣案可佐，足徵被告上開自白與事實相
    符，而堪以採信。至被告另辯稱：【伊與該真實姓名年籍不
    詳約三十多歲綽號「阿進」之成年男子並無約定，係該名男
    子推銷偽鈔，伊被動向該名男子購買來使用】云云，然查被
    告於原審準備程序時業已供稱伊不知該綽號「阿進」成年男
    子之真實姓名，且亦無法聯絡到該名男子（見原審卷第28頁
    ）等語明確，而被告亦未能指出其他有利之證明方法以供法
    院調查，是被告上開所辯情節除被告之供述外，並無其他證
    據可資佐憑，故被告上開辯詞尚難據為其有利之認定。因此
    ，本件事證明確，被告犯行堪以認定，應依法論科。
二、按新版之新臺幣現已由中央銀行發行，為國幣，對於中華民
    國境內之一切支付，具有法償效力，此觀中央銀行法第十三
    條第二項及中央銀行發行新臺幣辦法第二條規定甚明，故新
    版之新臺幣一千元紙幣及新臺幣五百元紙幣，均屬通用紙幣
    無疑。次按行使偽造幣券罪之既遂、未遂，係以已未達其行
    使之目的為區分之標準，最高法院著有九十一年度臺上字第
    三七六０號判決可資參照。而被告於上揭時、地，意圖供行
    使之用，購得上開偽造之一千元及五百元通用紙幣後，先後
    六次持上開偽造之五百元紙幣各一張向不詳攤販購物，找回
    真鈔得手，復持上開偽造之五百元紙幣一張欲向證人甲○○
    所經營雜貨店購物而未能得手，核其所為，分別係犯刑法第
    一百九十六條第一項前段行使偽造通用紙幣罪及同條第三項
    、第一項之行使偽造通用紙幣未遂罪。又被告意圖供行使之
    用而收集偽造通用紙幣之低度行為，為行使之高度行為所吸
    收，不另論罪。再被告以偽造之通用紙幣冒充真鈔而蒙混行
    使，詐取被害人之財物，則其行使偽造通用紙幣之行為，當
    然包含詐欺之成分，應為行使偽造通用紙幣行為所吸收，不
    另論詐欺罪。而被告先後六次行使偽造通用紙幣既遂之犯行
    及一次行使偽造通用紙幣未遂之犯行，時間緊接，手段相近
    ，雖有既、未遂之別，然係犯基本構成要件相同之罪名，顯
    係基於概括犯意而為，應依刑法第五十六條之規定以行使偽
    造通用紙幣既遂一罪論，並依法加重其刑。另按刑法第五十
    九條之酌量減輕其刑，必於犯罪之情狀，在客觀上足以引起
    一般同情，認為即予宣告法定低度刑期，猶嫌過重者，始有
    其適用，至被告無前科或情節輕微僅可為法定刑內從輕科刑
    之標準，不得據為酌量減輕之理由，最高法院五十一年臺上
    字第八九九號判例、九十一年度臺上字第六六六三號判決意
    旨闡釋甚明；查本件被告僅因貪圖利益，不思以正當方式賺
    取財物，竟向真實姓名年籍不詳之人以真鈔換購偽造之通用
    紙幣，並用以四處購買物品供己使用，是其犯罪動機、目的
    及犯罪手段尚難謂在客觀上有何足以引起一般同情，而認為
    即予宣告法定低度刑期，猶嫌過重之情狀，自難適用刑法第
    五十九條而予酌量減輕其刑，附此敘明。
三、原審以被告罪證明確，因予適用刑法第五十六條、第一百九
    十六條第一項、第二百條，罰金罰鍰提高標準條例第一條前
    段之規定，並審酌被告前有違反動產擔保交易法、妨害秩序
    等前科之素行，貪圖不法利益之犯罪動機及目的、行使偽造
    通用紙幣之張數、次數、持用偽造紙幣對社會金融秩序所生
    之危害及犯罪後坦承不諱，甚具悔意之態度等一切情狀，量
    處被告有期徒刑參年壹月及以本件扣案之面額一千元之偽造
    紙幣一張及面額五百元之偽造紙幣七張（原審九十四年度保
    管檢字第二０二號）均屬偽造之通用紙幣，均應依刑法第二
    百條之規定沒收之。另被告向真實姓名年籍不詳三十多歲綽
    號「阿進」之成年男子，所購入之其餘面額五百元之偽造紙
    幣六張，雖經被告行使花用而未能扣案，然乏證據證明業已
    滅失而不存在，仍應依刑法第二百條之規定併予宣告沒收之
    。本院經核原審認事用法俱無不合，量刑亦稱妥適，被告上
    訴意旨雖不否認犯罪，但請求給予緩刑宣告云云，係就原判
    決已詳細說明之事項，任意指摘原判決不當，並無可取，為
    無理由，應予駁回。
據上論結，應依刑事訴訟法第368條，判決如主文。
本案經檢察官王碧霞到庭執行職務。
中　　華　　民　　國　　94　　年　　10　　月　　13　　日
                  刑事第四庭    審判長法　官  吳志誠
                                      法　官  陳珍如
                                      法　官  林勝木
以上正本證明與原本無異。
如不服本判決，應於收受本判決後十日內向本院提出上訴書狀。
其未敘述上訴理由者並得於提起上訴後十日內向本院補提理由書
狀（均須按他造當事人之人數附繕本）「切勿逕送上級法院」。
　　　　　　　　　　　　　　　　　　　書記官  吳秋賢
中　　華　　民　　國　　94　　年　　10　　月　　14　　日
附錄：本判決論罪科
刑法第一百九十六條：
(行使收集或交付偽造變造通貨、幣券罪)
行使偽造、變造之通用貨幣、紙幣、銀行券，或意圖供行使之用
而收集或交付於人者，處三年以上十年以下有期徒刑，得併科五
千元以下罰金。
收受後方知為偽造、變造之通用貨幣、紙幣、銀行券而仍行使，
或意圖供行使之用而交付於人者，處五百元以下罰金。
第一項之未遂犯罰之。
刑法第二百條：
(沒收物之特例)
偽造、變造之通用貨幣、紙幣、銀行券，減損分量之通用貨幣及
前條之器械原料，不問屬於犯人與否，沒收之。
